臺灣臺北地方法院刑事判決　　　　　　 100年度審訴字第77號
公　訴　人　臺灣臺北地方法院檢察署檢察官
被　　　告　莊燿隆
上列被告因違反毒品危害防制條例案件，經檢察官提起公訴（10
0 年度毒偵字第2627號）及移送併案審理（100 年度偵字第1784
7 號），被告於準備程序中就被訴事實為有罪之陳述，經本院合
議庭裁定由受命法官獨任進行簡式審判程序審理，判決如下：
    主    文
莊燿隆施用第一級毒品，累犯，處有期徒刑捌月。扣案如附表一
編號一所示之物沒收銷燬之。扣案如附表二編號二、三所示之物
均沒收之；又施用第二級毒品，累犯，處有期徒刑肆月。扣案如
附表一編號二所示之物均沒收銷燬之。扣案如附表二編號一、三
所示之物均沒收之。應執行有期徒刑拾月。扣案如附表一所示之
物均沒收銷燬之。扣案如附表二編號一至三至所示之物均沒收之
。
    事    實
一、莊燿隆前於民國89年間因施用毒品案件，經法院裁定送觀察
    、勒戒後，認無繼續毒品之傾向，由臺灣板橋地方法院檢察
    署檢察官以89年度毒偵緝字第182 號為不起訴處分確定；復
    於90年間因施用毒品案件，經法院裁定送強制戒治後，嗣於
    91 年4月26日停止處分，所餘戒治期間付保護管束，於91年
    9 月13日保護管束未經撤銷視為執行完畢，刑事部分並經臺
    灣板橋地方法院以90年度易字第2981號判處有期徒刑6 月確
    定。又莊燿隆前因違反麻醉藥品管理條例案件及槍砲彈藥刀
    械管制條例案件，經法院判刑並定應執行有期徒刑5 年11月
    確定。上開案件經接續執行，於94年12月20日縮短刑期假釋
    出監，並付保護管束，於96年10月29日縮刑期滿，保護管束
    未經撤銷視為執行完畢。
二、詎莊燿隆仍未戒除毒癮，復基於施用施用第一級毒品之犯意
    ，於100 年8 月16日白天某時，在臺北市○○區○○街125
    巷17號1 樓住處，以其所有如附表二編號三所示之塑膠勺子
    將第一級毒品海洛因置入其所有如附表二編號二所示之注射
    針筒內注射至體內之方式，施用第一級毒品海洛因1 次；復
    基於施用第二級毒品之犯意，於前揭時、地，以其所有如附
    表二編號三所示之塑膠勺子將第二級毒品甲基安非他命置於
    其所有之玻璃頭吸食器內，在下點火燃燒，以鼻吸煙霧之方
    式，施用第二級毒品甲基安非他命1 次。嗣經警於100 年8
    月16日15時40分許，至臺北市○○區○○街125 巷17號1 樓
    住處內執行搜索，扣得其所有如附表一、二所示之物。經警
    採其尿液送驗結果，呈嗎啡、可待因、甲基安非他命、安非
    他命陽性反應，而查悉上情。
三、案經臺北市政府警察局報請臺灣臺北地方法院檢察署檢察官
    偵查起訴，及移送併案審理。
    理    由
一、認定犯罪事實所根據之證據及理由：
（一）被告莊燿隆於審理時自白上開犯罪事實等語明確（見本院
      卷第33至36頁背面）。
（二）被告於100 年8 月16日為警查獲時所採得之尿液（尿液檢
      體編號：031645），經送臺灣尖端先進生技醫藥股份有限
      公司，確呈嗎啡、可待因、安非他命、甲基安非他命陽性
      反應，有該公司所出具之濫用藥物檢驗報告、臺北市政府
      警察局偵辦毒品案件尿液檢體委驗單各1 紙附卷可稽（見
      100 年毒偵字2627號卷第43頁、第45頁）。
（三）復有附表所示之物扣案可佐。其中附表一編號一所示之物
      經送往慈濟大學濫用藥物檢驗中心鑑定結果，確屬第一級
      毒品海洛因乙節，有該中心100 年9 月1 日慈大藥字第S0
      000000號毒品鑑定書1 紙在卷可稽（見100 年毒偵字2627
      號卷第46頁）。
（四）關於本件被告係於觀察、勒戒及強制戒治執行完畢釋放後
      5 年後再犯，公訴人起訴程式是否符合法定程式要件，茲
      說明如下：
    1.按毒品危害防制條例於92年7 月9 日修正公佈，自93年1
      月9 日施行，其中第20條、第23條將施用毒品之刑事處遇
      程式區分為「初犯」、「5 年內再犯」、「5 年後再犯」
      。依其立法理由之說明：「初犯」，經觀察、勒戒或強制
      戒治，應為不起訴處分或不付審理之裁定；經觀察、勒戒
      或強制戒治執行完畢釋放後，「5 年內再犯」者，因其再
      犯率甚高，原實施之觀察、勒戒及強制戒治既已無法收其
      實效，爰依法追訴或裁定交付審理。至於經觀察、勒戒或
      強制戒治執行完畢釋放後，「5 年後再犯」者，前所實施
      之觀察、勒戒或強制戒治已足以遮斷其施用毒品之毒癮，
      為期自新及協助其斷除毒癮，仍適用「初犯」規定，先經
      觀察、勒戒或強制戒治之程式。從而依修正後之規定，僅
      限於「初犯」及「5 年後再犯」二種情形，始應先經觀察
      、勒戒或強制戒治程式。倘被告於5 年內已再犯，經依法
      追訴處罰，縱其第3 次（或第3 次以上）再度施用毒品之
      時間，在初犯經觀察、勒戒或強制戒治執行完畢釋放5 年
      以後，已不合於「5 年後再犯」之規定，且因已於「5 年
      內再犯」，顯見其再犯率甚高，原實施觀察、勒戒或強制
      戒治，已無法收其實效，即應依該條例第10條處罰（最高
      法院97年度第5 次刑事庭會議決議參照）。
    2.經查，被告曾有事實欄一所載之施用毒品犯行，有臺灣高
      等法院被告前案紀錄表1 紙附卷可稽，其本件施用毒品犯
      行，屬「3 犯以上」，非屬「初犯」及「5 年後再犯」之
      情形，依上開說明，自應逕予以論罪科刑。
（五）綜上，被告之自白核與事實相符，應堪採信。本案事證已
      臻明確，被告前揭犯行洵堪認定。
二、論罪科刑部分：
（一）按海洛因係毒品危害防制條例第2 條第2 項第1 款所定之
      第一級毒品，甲基安非他命則係毒品危害防制條例第2 條
      第2 項第2 款所規定之第二級毒品，是核被告所為，係犯
      毒品危害防制條例第10條第1 項、第2 項之施用第一級毒
      品罪及施用第二級毒品罪。其施用第一級毒品海洛因及第
      二級毒品甲基安非他命前、後持有第一級、第二級毒品之
      低度行為，均為施用之高度行為所吸收，不另論罪。又臺
      灣臺北地方法院檢察署100 年度偵字第17847 號移送併辦
      意旨所載事實，經查與起訴事實本屬同一，無待於併辦，
      即應由本院進行審理，附此敘明。又被告所犯上開二罪間
      ，犯意各別、行為互殊，應予分論併罰。
（二）查被告有事實欄一所載之犯罪前科執行情形，有臺灣高等
      法院被告全國前案紀錄表在卷可稽，其受有期徒刑執行完
      畢後，5 年內故意再犯有期徒刑以上之各罪，皆為累犯，
      均應依刑法第47條第1 項之規定，加重其刑。
（三）量刑理由之說明：
      爰審酌被告於受觀察、勒戒及強制戒治後，猶另萌施用毒
      品之犯意，再犯施用毒品，顯見其戒除毒癮之意志薄弱，
      且未衷心悛悔，本應重懲，惟念及其施用毒品僅戕害其自
      己身心，並無加害他人，且其犯後坦承犯行，態度尚稱良
      好，併參酌其犯罪動機、目的、手段，及檢察官求刑等一
      切情狀，分別量處如主文所示之刑，及定應執行之刑，以
      資懲儆。
（三）沒收部分：
      扣案如附表一編號一所示之物，經鑑定結果為第一級毒品
      海洛因成分，已認定如前，不問屬於犯人與否，應依毒品
      危害防制條例第18條第1 項前段之規定沒收銷燬之。又扣
      案如附表一編號二所示之物，其內殘餘甲基安非他命細微
      粉末無從析離，已認定如前，不問屬於犯人與否，亦應依
      毒品危害防制條例第18條第1 項前段之規定沒收銷燬之。
      又扣案如附表二編號一至三所示之物，係被告所有分別供
      或預備供（但非專供）施用第一級毒品海洛因、第二級毒
      品甲基安非他命所用之物乙節，業經被告自承在卷（見本
      院卷第33頁背面、第35頁背面），應依刑法第38條第1 項
      第2 款規定宣告沒收。至另扣案之附表二編號四、五所示
      之物，核與被告所犯吸食第一級、第二級毒品之犯行無涉
      ，又非違禁物或其他依法應沒收之物，爰不予宣告沒收，
      併此敘明。
三、據上論斷，應依刑事訴訟法第273 條之1 第1 項、第299 條
    第1 項前段，毒品危害防制條例第10條第1 項、第2 項、第
    18條第1 項前段，刑法第11條前段、第47條第1 項、第51條
    第5 款、第38條第1 項第2 款，判決如主文。
本案經檢察官鄭東峰到庭執行職務。
中    華    民    國   100    年    10    月    21    日
                  刑事第二十庭  法  官  顧正德
以上正本證明與原本無異。
如不服本判決應於收受送達後10日內向本院提出上訴書狀，並應
敘述具體理由；其未敘述上訴理由者，應於上訴期間屆滿後20日
內向本院補提理由書（均須按他造當事人之人數附繕本）「切勿
逕送上級法院」。
                                書記官  郭錦賢
中    華    民    國   100    年    10    月    21    日
附錄本案所犯法條：
毒品危害防制條例第 10 條
施用第一級毒品者，處 6 月以上 5 年以下有期徒刑。
施用第二級毒品者，處 3 年以下有期徒刑。
附表一：
編號一：第一級毒品海洛因壹包（淨重：零點壹壹伍陸公克，驗
        餘淨重：零點壹零壹壹公克）。
編號二：第二級毒品甲基安非他命殘渣袋貳個（其內殘餘甲基安
        非他命細微粉末無從析離）。
附表二：
編號一：甲基安非他命吸食器壹組（含玻璃球、連接管、鼻管）
        。
編號二：注射針筒玖支。
編號三：塑膠勺子壹支。
編號四：電子磅秤貳台。
編號五：分裝夾鏈袋貳百捌拾個。